臺灣高雄地方法院民事裁定　　　　　　 100年度事聲字第11號
聲　請　人　萬泰商業銀行股份有限公司
法定代理人　盧正昕
代　理　人　莊政文
相　對　人　郭建志
上列當事人間消費者債務清理事件，異議人對於對於民國99年11
月24日本院99年度司執消債更字第102 號所為更生方案認可之民
事裁定提出異議，本院裁定如下：
    主  文
異議駁回。
    理  由
一、異議意旨略以：原裁定雖以相對人每月固定收入新臺幣（下
    同）12,000元，於扣除其每月必要支出7,493 元後，每月還
    款4,507 元，應屬合理而認可相對人所提出更生方案。然相
    對人為61年次，現年僅38歲，倘相對人於積欠龐大債務，且
    於身體健康無虞之下，長期以每月賺取微薄之12,000元收入
    而滿足，實難謂其已盡全力償還債務；況相對人目前每月收
    入尚低於勞動基準法所定之基本工資17,280元，依其年齡及
    身心狀況應無不能賺取收入至少17,280元之工作，而增加清
    償金額，惟未見相對人有此積極作為，是相對人是否真有努
    力增裕收入而盡最大還款之誠意，已相當明顯可見，故相對
    人在尚有掙得較高收入之客觀情況下，自願捨棄並進而影響
    債權人受償之金額，顯與誠信原則有違，爰聲明廢棄原裁定
    云云。
二、按債務人有薪資、執行業務所得或其他固定收入，法院認更
    生方案之條件公允者，得不經債權人會議可決，逕依債務人
    之聲請或依職權以裁定認可更生方案，消費者債務清理條例
    （下稱消債條例）第64條第1 項定有明文。又按消債條例之
    制定，乃為使負債務之消費者得依本條例所定程序清理其債
    務，以調整其與債權人及其他利害關係人之權利義務關係，
    保障債權人之公平受償，謀求消費者經濟生活之更生，進而
    健全社會經濟之發展，乃消債條例第1 條所明定。是以，除
    有消債條例第63條第1 項、第64條第2 項所定之情形外，法
    院得斟酌裁量認可更生方案。
三、經查：相對人主張目前靠打零工維生，每月收入僅12,000元
    等情，固未提出薪資單或類似文書為證，然觀其所提出96年
    至98年財政部臺灣省南區國稅局綜合所得稅各類所得資料清
    單所示，其96年收入為129,172 元、97年收入為10,000元、
    98年並無收入；復觀其勞工保險被保險人投保資料表所載，
    其於96年4 月13日退保後，即未再有投保紀錄，是相對人主
    張目前每月收入為12,000元等情，應堪採認，且對於債權人
    而言亦無何不利。而相對人是否得以努力增加收入，猶端視
    其個人專業能力、現有工作性質、家庭因素及經濟景氣良窳
    等諸多因素而定，此等因素或為無法明確衡量，或屬將來不
    可預測之事，尚無從採為判斷系爭更生方案公允與否之客觀
    依據，是法院為認可系爭更生方案之裁定時，相對人現實之
    實際收入狀況，尚難以未來不確定之情事作為評估基礎。故
    異議人徒以相對人未積極增加收入，顯見其未全力償還債務
    指摘系爭更生方案非屬公允云云，自屬無理。則原裁定綜合
    斟酌相對人所陳報每月必要支出生活費用7,493 元，較諸內
    政部社會司所公布之99年度臺灣省低收入戶最低生活費每人
    每月為9,829 元之金額為低，而其每月收入12,000元於扣除
    上開每月必要生活費用7,493 元後，剩餘金額4,507 元已全
    數用於清償各債權人之債權；再參酌相對人將所提出之系爭
    更生方案清償期延長為8 年，以提高清償之成數，故認相對
    人之更生條件核屬公允、適當、可行，經核並無何違法或不
    當。
四、綜上所述，相對人已盡其最大之努力及誠信，更生方案之清
    償條件經核尚屬公允、適當、可行，且無消債條例第63條第
    1 項、第64條第2 項規定不應認可之事由存在，原裁定予以
    認可，並無違誤。異議意旨指摘原裁定不當，求予廢棄，為
    無理由，應予駁回。
五、依消費者債務清理條例第15條、民事訴訟法第240 條之4 第
    3 項後段，裁定如主文。
中    華    民    國   100    年    4     月    20    日
              民事第五庭  法  官  劉定安
正本係照原本作成。
如不服本裁定，應於本裁定送達後10日內，以書狀向本院提出抗
告，並繳納抗告費新臺幣1,000 元。
中    華    民    國   100    年    4     月    20    日
                          書記官  林秀敏